臺灣雲林地方法院民事裁定
110年度亡字第24號
聲  請  人  陳松林  
上列聲請人請求宣告失蹤人李山溪死亡事件，本院裁定如下：
    主  文
宣告李山溪（男、民國00年00月00日出生、最後住所：台南州斗
六郡古坑庄大湖底百九十一番地）於中華民國四十五年十月一日
下午十二時死亡。
聲請程序費用新臺幣壹仟元由李山溪之遺產負擔。
    理  由
一、本件聲請意旨如下：聲請人與失蹤人李山溪（李力之繼承人
    ）間請求分割共有物事件，現由本院斗六簡易庭以110 年度
    六簡調字第190 號審理中，聲請人為法律上之利害關係人。
    又依據戶籍資料記載，失蹤人為日治時期昭和15年即民國（
    下同）29年10月25日出生，未婚無配偶，亦無子女，其父李
    振祿、母李江讚金均已死亡，兄弟姐妹中除李山永、李山鎮
    尚生存外，其餘兄弟姐妹李山池、劉李彩花、張李怨、陳李
    滿、李喜子、李映萱均已死亡，且失蹤人無光復後戶籍資料
    ，又查無死亡記事謄本，另經詢問失蹤人之兄李山永表示其
    從小只有3 兄弟，沒有李山溪這位弟弟等語，可見失蹤人毫
    無音訊，處於行蹤不明之狀態，因此依據民法第8 條及家事
    事件法第156 條之規定，求為宣告失蹤人死亡等語。
二、本院調查結果，聲請人主張失蹤人李山溪失蹤不知去向，生
    死不明，其為利害關係人，並已踐行公示催告程序之事實，
    已有提出本院110 年度六簡調字第190 號民事裁定、失蹤人
    之手抄本戶籍資料、雲林○○○○○○○○110 年3 月24日雲南戶字
    第1100000706號函、繼承系統表、戶籍謄本、除戶謄本、報
    紙1 份等件可供證明，核與證人即失蹤人之兄李山永到庭證
    稱：我有3 個兄弟，李山溪是第二個，我是最大，李山溪小
    時候就不見了，我不知道幾歲時不見，都還沒唸書的時候就
    不見了，李山溪在家裡就不見了，家在華南村橫路，我不知
    道當時我幾歲，父母沒有去報死亡，那時候不知道等語相符
    ，另本院也查無失蹤人李山溪全民健康保險之加保及就醫紀
    錄，有衛生福利部中央健康保險署南區業務組111 年5 月20
    日健保南承二字第1115013325號書函在卷可以補充證明。而
    觀之前述手抄本戶籍資料僅記載失蹤人李山溪為日治時期昭
    和15年即民國00年00月00日出生，尚無身分證統一編號之相
    關記載，再依據前述雲林○○○○○○○○函文記載：「……，經查內
    政部戶役政資訊系統，無李君（光復後）之戶籍資料」等內
    容，可見失蹤人李山溪於臺灣光復後無設籍資料，亦無身分
    證統一編號可查詢其他相關資訊。又國民政府於34年10月25
    日臺灣光復後，曾於35年4 月間實施戶口清查，嗣於35年10
    月1 日辦理初次設籍登記，而失蹤人於臺灣光復後未辦理初
    設戶籍登記之原因，不外乎失蹤、死亡等等因素所致，此為
    眾所週知之事實，依據現存戶籍資料，查無失蹤人李山溪於
    35年10月1 日申報初設戶籍登記之相關紀錄，也沒有其他證
    據可以認定失蹤人李山溪已經死亡，故本院認為李山溪至遲
    於35年10月1 日即處於失蹤之狀態，迄今仍行方不明。綜上
    證據判斷，李山溪自35年10月1 日即失蹤杳無音訊這個事實
    ，可以認定。所以聲請人的前述主張，可以相信為真實。
三、失蹤人失蹤滿10年後，法院得因利害關係人之聲請，為死亡
    之宣告；受死亡宣告者，以判決內所確定死亡之時，推定其
    為死亡；前項死亡之時，應為前條各項所定期間最後日終止
    之時。但有反證者，不在此限，71年1 月4 日修正前民法總
    則第8 條第1 項、第9 條分別定有明文。又修正之民法總則
    第8 條之規定，於民法總則施行後修正前失蹤者，亦適用之
    ；但於民法總則修正前，其情形已合於修正前民法總則第8 
    條之規定者，不在此限，民法總則施行法第3 條第3 項亦有
    明文規定。
四、本件失蹤人李山溪於35年10月1 日失蹤時，距離民法總則修
    正時（即71年1 月4 日）已經超過35年，所以本件依其情形
    已符合修正前民法總則第8 條第1 項之規定，自應適用修正
    前民法總則第8 條之規定。今申報期間屆滿，未據失蹤人陳
    報其生存，或知其生死者申報其所知，依據修正前民法總則
    第8 條第1 項之規定，得於失蹤人失蹤滿10年後為其死亡宣
    告。綜上，失蹤人李山溪係於35年10月1 日失蹤，依據上述
    規定，計算至45年10月1 日即失蹤屆滿10年，自應推定其於
    是日下午12時死亡，因此本院宣告如主文所示。
五、依家事事件法第154 條第3 項，裁定如主文。
中　　華　　民　　國　　111 　年　　6 　　月　　29　　日
                    家事法庭    法  官  潘雅惠 
以上正本係照原本作成。
如不服本裁定應於送達後10日內向本院提出抗告狀，並繳納抗告
費新臺幣1,000元。
中　　華　　民　　國　　111 　年　　6 　　月　　29　　日
                                書記官  鄭伊純